【裁判字號】    96,訴,2575
【裁判日期】    970930
【裁判案由】    虛報進口貨物產地
【裁判全文】
臺北高等行政法院判決
                                     96年度訴字第02575號
                              .
原      告  昕泰興實業股份有限公司
代  表  人  甲○○（董事長）
訴訟代理人  沈奕瑋律師
被      告  財政部基隆關稅局
代  表  人  呂財益（局長）
訴訟代理人  乙○○
            丙○○
上列當事人間因虛報進口貨物產地事件，原告不服財政部中華民
國96年5 月25日台財訴字第09500463500 號訴願決定（案號：第
00000000號），提起行政訴訟，本院判決如下：
    主  文
原告之訴駁回。
訴訟費用由原告負擔。
    事實及理由
一、原告起訴後，被告代表人變更為呂財益，是新任代表人具狀
    聲明承受訴訟，核無不合，應予准許，合先敘明。
二、事實概要：原告委由小林報關有限公司於民國（下同）92年
    10月6 日至93年1 月14日間向被告報運香港產製之寢具、
    100% COTTON PRINTED FABRIC等貨物8 批（進口報單號碼如
    附表1 －8 所示）。經被告事後稽核結果，實際來貨產地為
    中國大陸，且部分項目貨物核非屬經經濟部公告准許輸入之
    大陸物品（詳如附表1 －8 所示），因認原告涉有虛報進口
    貨物產地，逃避管制之情事，審酌貨物已放行，無法執行沒
    入等情，乃依海關緝私條例第37條第3 項轉據同條例第36條
    第1 項規定，處貨價2 倍之罰鍰計新台幣（下同）8,531,220
    元（詳如附表1 －8 所示）。原告不服，申請復查未獲變更
    ，提起訴願亦遭決定駁回，遂提起行政訴訟。
三、原告起訴主張：
  (一)原告就「100% COTTON BEDDING SETS」「100% COTTON BED
    SETS」或「100% COTTON FITTED SETS 」等貨物，於附表8
    所示報單第1-6 項、如附表7 所示報單第1-3 項及附表6 所
    示報單第1-6 項，原申報稅則為第6304.19.10.00-8 號，未
    經被告認定為「未鋪棉已印花」而未遭科處罰鍰；於附表2
    所示報單第1-9 項、附表4 所示報單第1-7 項、附表3 所示
    報單第1-13項及第24項、如附表1 所示報單第1-8 項及附表
    5 所示報單第1-4 項，原申報稅則第6302.31.00.00-6 號，
    則遭被告認定為「未鋪棉已印花」，變更適用稅則第6302.2
    1.00.00-8 號。又原告另案進口報單AA/92/4576/0060 號（
    下稱0060號報單）第1-9 項之貨物名稱亦相同，原申報稅則
    為第6302.31.00.00-6 號，經被告查核認定為「已鋪棉」，
    更正為稅則第9404.90.20號。查附表1 －8 所示報單上述經
    被告改列稅則貨物，與0060號報單第1-9 項之貨物名稱相同
    ，且均原申報為稅則第6302.31.00.00-6 號，被告卻拒絕比
    照0060號報單第1-9 項，將附表1 －8 所示報單上開貨物認
    定為「已鋪棉」（即含填充物），反比照0060號報單第10項
    以下貨物名稱不同之項目，變更稅則號別為第6302.21.00.0
    0-8 號，顯違背經驗法則、論理法則及行政自我拘束原則，
    且有濫用裁量權之情事。被告未盡舉證責任，即認系爭貨物
    為「未鋪棉已印花」者，於法有違。
  (二)原告另案0060號報單原係以較不利之稅則第6302.31.00.00-
    6 號（未鋪棉非印花）申報第1-9 項貨物，經被告查驗後，
    發現為已鋪棉者（即含填充物），更正適用稅則第9404.90.
    20號稅則，顯見原告確不知「100% COTTON BEDDING SETS」
    「100% COTTON BED SETS」或「100% COTTON FITTED SETS
    」等貨物究應適用何種稅則。次查附表1 、2 所示報單原告
    係就「100% COTTON QUILT 」「100% COTTON PILLOW COVER
    」「PILLOW」「QUILT 」等貨物以稅則第9404.90.10.00-3
    號或第9404.90.90.19-5 號申報，其貨物名稱全然不同，自
    不足證明原告知悉「100% COTTON BEDDING SETS」「100%
    COTTON BED SETS 」或「100% COTTON FITTED SETS 」等貨
    物應以稅則第9404.90.20號申報。又原告於系爭8 份報單中
    以稅則第9404.90.90號申報之貨品僅為「COTTON PILLOW 」
    及「WOOLEN BLANKET」2 種，與上述之貨物毫不相干。
  (三)原告進口之「100% COTTON PRINTED FABRICC 」，係香港廠
    商KAN LAI GARMENT CO. （下稱KAN 公司）於85年間向我國
    東帝興等多家公司等承買，故其產地係臺灣。後因大陸仿冒
    品競價銷售，致其滯銷，該公司乃央求原告折價買回。KAN
    公司為出貨方便，遂先將該等貨物轉入大陸後，再視每次出
    貨情形，分批散裝運回臺灣。報關公司不查將產地誤報為香
    港，原告就此部分實無故意或過失。
  (四)原告其餘遭被告認定為「未鋪棉已印花」之貨物，實為「未
    鋪棉非印花」之貨物，原告於訴願程序業提出樣品以證。且
    該等貨物與原告前進口之報單AA/92/3298/0046 號第4 項以
    下所載貨物名稱、起運港口、產地、稅則號別等全然相同，
    經被告檢驗後，確認該等貨物應適用6302.31.00.00-6 稅則
    ，依行政程序法第6 條規定，被告自應為相同認定。
  (五)按中華民國商品標準分類號別C.C.C.Code內所示稅則第6302
    .31.00.00-6 號之輸入規定欄位並未列有「MW0 」代號，且
    經濟部國際貿易局（下稱國貿局）公告之輸入規定異動資料
    ，亦顯示自91年2 月15日起，該號別之貨品輸入規定欄位已
    改列為空白欄，故稅則第6302.31.00.00-6 號之貨物顯非管
    制物品。是原告於進口報單申報稅則為第6302.31.00.00-6
    號之貨物實非屬財政部93年12月6 日台財關字第0930057736
    0 號函釋所稱不得進口出口或管制輸出入之物品，原告自無
    逃避管制之情事存在。並聲明求為判決撤銷訴願決定及原處
    分。
四、被告則以：
  (一)原告提供之買賣合約書及匯款水單所載之貨款收款人均係大
    陸GUANGDONG SILIQUE INTERNATIONAL GROUP WENTEX CORP,
    LTD.，該公司係中國大陸一大型布料及成衣生產廠商。又原
    告所提訂單及買賣雙方有關交易之合約書，經駐外單位查證
    結果，其所申報之香港供應商YUSHUN HOLDINGS LIMITED （
    下稱宇順公司）函稱：「該公司未曾簽署過此合約，亦無
    JACK此人」等語，足證原告所提供之買賣合約書（NO:00000
    000 ）及訂貨單（ORDER ）均非真實文件。被告為求慎重計
    ，另於94年10月7 日以基普核字第0941026639號函請原告限
    期提供系爭報單申報貨物之製造商名稱、地址等佐證資料，
    惟原告始終無法提出任何相關產地證明文件供核，或對所支
    付貨款直接匯往大陸之事作合理說明。故原申報產地為香港
    應不足採，被告遂依進口貨物原產地認定標準參考事項第8
    條規定，認定其產地為中國大陸。原申報貨品100% COTTON
    PRINTED FABRIC部分（分類號列第5208.42.00.00-0 及5209
    .32.00.00-1 號），核均為非屬經濟部公告准許輸入之大陸
    物品。原申報貨品分類號列第6302.31.00.00-6 （無填充物
    ）部分，雖涉案貨物均已放行提領，無法就實物及原告所提
    供之文件認定是否有「印花」。惟查原告曾於92年9 月3 日
    以0060號報單向被告報運進口相同貨物乙批，經查驗結果均
    為「已印花」，核該報單所載之國外供應商、報關公司、起
    運口岸、貨名規格、單價條件等，均與本案報單相同或類似
    。被告乃據以認定系爭貨物為「已印花」，將附表1 所示報
    單之第1-17及20項、附表2 所示報單第1-18項、附表3所 示
    報單第1-24項、附表4 所示報單第1-16項、附表5 所示報單
    第1-8 、10-13 及16項、附表6 所示報單第7-15項、附表78
    所示報單第4-12項、附表8 所示報單第7-16項等（下稱系爭
    改列貨物）之稅則號別改為第6302.21.00號。本案經被告所
    屬進口貨物原產地認定小組（下稱原產地認定小組）及財政
    部關稅總局原產地認定委員（下稱原產地委員會）會審議結
    果，均認定系爭貨物原產地為「中國大陸」，原處分核無違
    誤。
  (二)依海關進口稅則規定100% COTTON BEDDING SETS（俗稱床包
    組），如貨品不含填充物且無印花，核應歸列稅則號別第63
    02.31.00號，如貨品不含填充物但已印花則應歸列稅則號別
    第6302.21.00號，若貨品內含填充物，不論有無印花，均歸
    列稅則號別第9404.90.90號。查原告系爭貨品於申報進口時
    ，已分將「未含填充物」者申報稅則號別第6302.31.00號，
    「含填充物」者申報為第9404.90.90號，顯就貨品「未含填
    充物」或「含填充物」者應分列不同稅則號別知之甚詳，並
    已於附表1 、2 所示報單詳細申報。又依行為時中華民國海
    關進口稅則有關稅率之規定，稅則號別第6302.31.00號第2
    欄稅率為11.5% ，第9404.90.90號第2 欄稅率僅為9.7%，兩
    者稅率相差1.8%，原告斷不可能捨低稅率不申報而申報較高
    稅率，且稅則號別第9404.90.90號並無大陸物品限制輸入之
    規定，如系爭貨物係含有填充物，原告自可直接申報產地為
    中國大陸，無需提供不實之交易文件及貨款收據來虛報產地
    ，以逃避管制。復依國際貿易實務，買賣雙方對成交貨物之
    名稱、品質、規格及產地等，均有明確約定，交運之貨物理
    當依約交貨，原告既係專業貿易商，理當對買賣標的物內容
    及我國貿易法令知之甚詳，就國外供應商所交付之貨品，予
    以特別審慎注意，以防進口管制物品，盡誠實申報義務。是
    原告應注意、能注意卻疏於注意，並提供不實之帳款收據，
    違反誠實申報義務，涉有虛報進口貨物產地，進口大陸物品
    逃避管制之違法情事，已臻明確等語，資為抗辯。並聲明求
    為判決駁回原告之訴。
五、兩造之爭點：被告參據0060號報單，認定系爭改列貨物為「
    已印花」，改列稅則號別為第6302.21.00號，有無違法之處
    ？經查：
  (一)按「報運貨物進口而有下列情事之一者，得視情節輕重，處
    以‧‧‧：一、虛報所運貨物之名稱、數量或重量。二、虛
    報所運貨物之品質、價值或規格。三、繳驗偽造、變造或不
    實之發票或憑證。四、其他違法行為。」「有前2 項情事之
    一而涉及逃避管制者，依前條第1 項及第3 項之規定論處。
    」「私運貨物進口、出口或經營私運貨物者，處貨價1 倍至
    3 倍之罰鍰。」「前2 項私運貨物沒入之。」為海關緝私條
    例第37條第1 項、第3 項及第36條第1 項、第3 項所明定。
    次按進口非屬「台灣地區與大陸地區貿易許可辦法」第7 條
    規定准許輸入之大陸地區物品者，即構成進口禁止輸入之物
    品而涉及逃避管制之違法行為。
  (二)如事實概要欄所載之事實，有附表1 －8 所示進口報單、00
    60號報單、買賣契約書、匯款申請書、訂貨單、遠東貿易服
    務中心駐香港辦事處（下稱香港辦事處）94年11月7 日港經
    發字第0051284 號函暨所附宇順公司復函、原產地認定小組
    95年6 月第1 次會議紀錄、關稅總局95年7 月12日台總局認
    字第0951014650號函及原產地委員會95年7 月11日第14次會
    議審議表等件影本可稽（見原處分卷附件1 、5 、6 、8 、
    9 ，本院卷1 第116-119 頁、卷2 第38-40 頁及證物袋），
    堪認為真實。是被告以原告涉有虛報進口貨物產地，逃避管
    制之情事，且貨物已放行，科處貨價2 倍之罰鍰計8,531,
    220 元（詳如附表1 －8 所示），訴願決定予以維持，揆諸
    首開規定，並無不合。
  (三)原告申報附表1 －8 所示報單來貨之產地為香港，國外供應
    商為宇順公司，惟其係將貨款匯予中國大陸之GUANGDONG
    SILIQUE INTERNATIONAL GROUP WENTEX CORP, LTD. ，並非
    宇順公司；而其所提買賣合約書及訂貨單（ORDER ）經被告
    囑請駐外單位香港辦事處查證結果，宇順公司復稱未曾簽署
    過該合約，亦無JACK（買賣合約書上代表宇順公司簽名者）
    此人等語（見原處分卷附件5 、6 ），原告所提前開交易文
    件顯然不實。原告對其支付貨款直接匯往大陸始終未能提出
    合理說明，復未能提供系爭貨物確實之製造商名稱、地址、
    交易往來文件、產地證明或製造工廠之生產線整線證明等，
    是被告認定系爭貨物產地為中國大陸，並非無據。至於原告
    主張系爭貨物中之「100% COTTON PRINTED FABRICC 」係香
    港廠商KAN 公司前向我國東帝興等多家公司購買，原產地應
    係臺灣云云，經查原告就該貨物申報產地為香港，KAN 公司
    並非系爭貨物供應商，原告所稱KAN 公司先將前開貨物轉入
    大陸，再分批散裝運回臺灣，亦與常情有違，此外復未能舉
    證以實其說，自無可採。
  (四)依海關進口稅則規定，100% COTTON BEDDING SETS（俗稱床
    包組），如貨品本身不含填充物且無印花，應歸列稅則稅號
    第6302.31.00號，如貨品本身不含填充物但已印花，則應歸
    列稅則稅號6302.21.00. ，若貨品內含填充物，不論有無印
    花，均得歸列稅則稅別第9404.90 節。查原告申報進口附表
    1 －8 所示報單貨物時，已自行將「未含填充物」及「含填
    充物」二者分別報列稅則第6302.31.00號與9404.90.90號（
    詳如附表1 －8 所示），顯然對於來貨屬「未含填充物」或
    「含填充物」應分列不同稅則號別知之甚詳。且稅則號別第
    6302.31.00號之第2 欄稅率高於第9404.90.90號（見本院卷
    2 第55、56頁），原告亦無將較低稅率之「含填充物」貨物
    申報為較高稅率之「未含填充物」之理，應認原告就系爭貨
    物所為是否含填充物之申報無誤。是被告就原告申報系爭貨
    物中何者「未含填充物」，何者「含填充物」並無不同認定
    ，故於其申報「含填充物」部分並未改列，僅就原告自行申
    報「未含填充物」部分，參據原告前以0060號報單申報進口
    之相同貨物，該報單所載之國外供應商、報關公司、起運口
    岸、貨名規格、單價條件等，均與本案報單相同或類似（見
    原處分卷附件8 ，本院卷2 第38-40 頁），其中第10－17項
    貨物原申報稅則號別第6302.31.00.00-6 號（未含填充物）
    ，經查驗結果實為「已印花」，認定系爭改列貨物為「已印
    花」，予以改列稅則號別為第6302.21.00. 號，並無不合。
    至於0060號報單第1-9 項原申報貨名100% COTTON BEDDING
    SETS，稅則號別第6302.31.00.00-6 號貨物，係經被告就該
    貨物實際查驗結果為「已印花且含填充物」，故予更正稅則
    號別為第9404.90.20號，此與系爭改列貨物未經實際查驗，
    被告事後依原告自行申報為「未含填充物」，故未參據該案
    查驗屬「含填充物」貨物以為稅則之歸屬，不能混為一談。
    又原告事後提出貨樣主張系爭改列貨物實為不含填充物且無
    印花，無從認定為本件進口貨物，並無可採。另原告前進口
    之報單AA/92/3298/0046 號貨物既未經查驗，與被告參據經
    實際查驗貨物之0060號報單情形不同，自不能等同論之。
  (五)按國際貿易實務，買賣雙方對成交貨物之名稱、品質、規格
    、產地等，均於成交時即有明確約定，而進口人自國外報運
    貨物進口，亦有據實申報所運貨物之名稱、品質、規格、產
    地等之義務。查系爭貨物中原申報稅則號別第5208.42.00、
    5209.32.00號（被告未予改列），及改列第6302.21.00. 號
    者，其輸入規定均為MW0 ，非屬經濟部公告准許輸入之大陸
    物品，原告有虛報進口貨物產地，逃避管制之情事，至為明
    確。又原告係專業貿易商，對其買賣標的物內容及我國貿易
    法令當知之甚詳，竟以不實之交易文件進口管制大陸物品，
    顯然故意違反誠實申報義務，自不能主張免責。又報關業者
    係依據進出口人提供之交易文件報關，原告提供之買賣合約
    書及訂貨單既非真實，自無以其委任報關之小林報關有限公
    司將產地誤報為香港，主張無故意過失可言。
六、綜上所述，原告主張均無可採。從而原處分及訴願決定均無
    違誤，原告仍執前詞訴請撤銷，為無理由，應予駁回。又兩
    造其餘陳述於判決結果不生影響，無庸一一論列，併予敘明
    。
據上論結，本件原告之訴為無理由，爰依行政訴訟法第98條第1
項前段，判決如主文。
中    華    民    國    97    年     9    月   30     日
                    臺北高等行政法院第三庭
                              審判長法  官  姜  素  娥
                                    法  官  陳  心  弘
                                    法  官  楊  莉  莉
上為正本係照原本作成。
如不服本判決，應於送達後20日內，向本院提出上訴狀並表明上
訴理由，如於本判決宣示後送達前提起上訴者，應於判決送達後
20日內補提上訴理由書（須按他造人數附繕本）。
中    華    民    國    97    年     9    月   30     日
                                    書記官  林  俞  文


司法院資訊處製作；財團法人民間司法改革基金會備份。
